【裁判字號】    99,司財管,38
【裁判日期】    990531
【裁判案由】    指定遺產管理人
【裁判全文】
臺灣臺中地方法院民事裁定           99年度司財管字第38號
聲  請  人  財政部台灣省中區國稅局民權稽徵所
法定代理人  黃昌宏
非訟代理人  丙○○
受  選任人  羅宗賢律師
上列聲請人聲請為被繼承人乙○○指定遺產管理人事件，本院裁
定如下：
    主  文
選任羅宗賢律師為被繼承人乙○○之遺產管理人。
聲請程序費用由被繼承人乙○○之遺產負擔。
    理  由
一、按繼承開始時，繼承人有無不明，而無親屬會議或親屬會議
    未於一個月內選定遺產管理人者，利害關係人得聲請法院選
    任遺產管理人；又先順序繼承人均拋棄其繼承時由次順序之
    繼承人繼承，其次順序繼承人有無不明或第四順序之繼承人
    均拋棄其繼承者，準用關於無人承認繼承之規定，民法第11
    78條第2項、第1176條第6項分別定有明文。次按遺產管理人
    之設，旨在管理保存及清算遺產，以免遺產散失，是以遺產
    管理人具有相當之公益色彩；另選任遺產管理人，除慮及管
    理遺產之公平性外，尚須考慮其適切性，亦即可對其遺產、
    遺債之情形瞭解較深，或具法律、會計等專業能力，復與遺
    債債權人無利害共同關係而得忠誠處理者，優先選任為宜；
    又法院選任之遺產管理人，除係律師依律師法第22條規定，
    非經釋明有正當理由，不得辭任外，得不接受法院所命職務
    （最高法院88年度台上字第354號判決，關於選任特別代理
    人所揭示之法律見解，可資參照）。
二、本件聲請意旨略以：被繼承人乙○○（男、民國40年3月5日
    生、身分證統一編號：Ｚ000000000號、生前最後住所：台中
    市○區○○路337巷2之2號、於97年11月17日死亡），生前
    積欠聲請人稅捐債務尚未清償，詎料，乙○○於97年11月17
    日死亡，其繼承人亦均拋棄繼承，是其繼承人處於有無不明
    之狀態，且親屬會議未於法定期間內選定遺產管理人，致聲
    請人無法對被繼承人之遺產行使權利，為確保聲請人之權利
    ，茲依民法第1178條第2項之規定聲請指定遺產管理人等語
    ，並提出被繼承人乙○○之除戶戶籍謄本、本院98年1月23
    日中院彥家合98繼216號函（以上均影本）、繼承系統表及
    家庭成員（三親等）資料各1件為證。
三、本院查：聲請人主張被繼承人對其尚有稅捐債務未清償，而
    被繼承人死亡後其所有繼承人均已拋棄繼承，是否仍有應繼
    承之人不明，而其親屬會議未於法定期間內選定遺產管理人
    等事實，業經聲請人提出前揭證據為證，並經本院調閱本院
    98 年度繼字第216號卷宗，經核屬實，則聲請人主張之事實
    ，自堪信為真實。復聲請人主張被繼承人之家屬，迄未由親
    屬會議選任遺產管理人，欲指定被繼承人配偶甲○○為遺產
    管理人，惟其於本院99年3月31日調查期日時到庭表示其並
    無意願擔任被繼承人之遺產管理人，故本院自不能強令無義
    務亦無意願之甲○○擔任。而本院徵得聲請人同意後（參本
    院前揭調查期日之訊問筆錄），函請社團法人台中律師公會
    推薦有意願擔任本件遺產管理人之人選，該公會乃推薦由羅
    宗賢律師擔任本案遺產管理人，此有該律師公會99年4月8日
    中律賢三字第99157號函暨所附該律師基本資料表乙件附卷
    可稽，而羅宗賢律師為執業律師，非但具有專業知識及能力
    ，且與被繼承人所遺遺產間無利害關係，若由其擔任本事件
    之遺產管理人，定能秉持其專業倫理擔當此具公益性質之職
    務，並順利達成管理保存及清算遺產之任務。執此，本院認
    為由其擔任被繼承人之遺產管理人，應屬妥適，爰選任之。
四、依非訟事件法第157條，裁定如主文。
中    華    民    國    99    年    5     月    31    日
                  家事法庭   司法事務官  楊雅筠
以上正本係照原本作成。
如不服本件裁定，得於裁定書送達之翌日起10日內，以書狀敘述
理由，向本庭提起抗告。並應繳納抗告費新台幣1000元。
中    華    民    國    99    年    5     月    31    日
                             書  記  官  曾惠雅

司法院資訊處製作；財團法人民間司法改革基金會備份。
